【裁判字號】    94,簡上,709
【裁判日期】    950720
【裁判案由】    傷害
【裁判全文】
臺灣板橋地方法院刑事判決             94年度簡上字第709號
上  訴  人  臺灣板橋地方法院檢察署檢察官
上  訴  人  丁○○
即  被  告
上列上訴人因被告傷害案件，不服本院94年度簡字第4831號中華
民國94年4 月20日第一審判決（聲請簡易判決處刑案號：臺灣板
橋地方法院檢察署94年度偵字第7121號）提起上訴，本院管轄第
二審之合議庭認應適用通常程序為第一審判決如下：
    主  文
原判決撤銷。
丁○○無罪。
    理  由
一、公訴意旨略以：被告丁○○於民國93年11月10日11時許，騎
    乘其父黃國光所有車號FVI- 121號重型機車，行經台北縣新
    莊市○○路26巷40號前，因駕車問題，與告訴人乙○○騎乘
    車號WTX-946 號輕型機車擦撞進而發生口角，被告竟基於傷
    害人身體之犯意，以放置路旁之「禁止停車」鐵架毆打告訴
    人乙○○，致告訴人乙○○受有左右膝、左右手臂多處擦傷
    、右肱骨、（頭部）撕裂傷性骨折之傷害，因認被告涉犯刑
    法第277 條第1 項之傷害罪嫌。
二、按犯罪事實應依證據認定之，無證據不得認定其犯罪事實；
    又不能證明被告犯罪者，即應諭知無罪之判決，刑事訴訟法
    第154 條第2 項、第301 條第1 項分別定有明文。次按認定
    不利於被告之事實，須依積極證據，苟積極證據不足為不利
    於被告事實之認定，即應為有利於被告之認定，更不必有何
    有利之證據。再事實之認定，應憑證據，如未能發現相當證
    據，或證據不足以證明，自不能以推測或擬制之方法，以為
    裁判之基礎。而最高法院87 年 度台上字第2176號判決復認
    為，告訴人之告訴，係以使被告受刑事訴追為目的，是其陳
    述是否與事實相符，仍應調查其他證據以資審認，即藉由補
    強證據之存在，以增強或擔保告訴人陳述之證明力。且告訴
    人之指訴，係以使被告判罪處刑為目的，不得以告訴人之指
    述為被告犯罪之唯一證據，最高法院亦著有84年度台上字第
    5368號判決，可資參照。
三、公訴意旨認被告涉有傷害罪嫌，無非係以告訴人之指述，及
    告訴人之診斷證明書、車籍作業系統查詢認可資料各一件為
    其論據。訊據被告於警詢、偵查及本院審理中，均堅詞否認
    上開犯行，辯稱：車號FVI- 121號重型機車是其父黃國光所
    有，其偶爾會騎乘該車，但沒有與告訴人乙○○發生過擦撞
    ，也沒有毆打告訴人致傷等語。經查：
  (一)告訴人乙○○於93年11月10日前往行政院衛生署台北醫院驗
    傷結果，確受有左右膝、左右手臂多處擦傷，及右肱骨、（
    頭部）撕裂傷性骨折等傷害，此有該院出具之診斷證明書一
    件在卷可查（見偵查卷第15頁）。其次，證人即告訴人乙○
    ○固於本院審理中具結證稱：「案發當天上午11點多，我從
    社區大門騎機車出門已有一段距離，行經新莊市○○路巷內
    ，經過一個小十字路口，剛好有一輛小貨車在該路口，我因
    此放慢車速，就與被告的機車擦撞，是被告的機車撞到我的
    車尾，我與對方起口角，對方就脫下安全帽，用手打我的頭
    部，當時我有戴半罩式安全帽，我見對方打我，就推他，被
    告被我推倒在地，但我的眼睛有被對方的手戳到，隱形眼鏡
    滑掉，於是我就調整隱形眼鏡的位置，沒想到被告竟拿禁止
    停車的鐵架打我的頭和身體，那時我已經拿下安全帽，就順
    手以安全帽阻擋，後來我問被告到底打完了沒，附近有鄰居
    報警，大喊警察來了，被告才騎機車跑走，我被打了約2 、
    3 分鐘。案發後警方到現場處理，並叫我去醫院檢查開立診
    斷證明，我在被打到一半時有將車號記在腦海裡，約7 、8
    分鐘後警察前來，我將車號告訴警察，隔天才去警局作筆錄
    。警察有調口卡片給我看，我當初指認的是車主黃國光的口
    卡，但幾個月後黃國光到新莊分局作筆錄，警方有拍下黃國
    光本人的照片讓我指認，我告訴警察不是這個人。因為口卡
    片上黃國光的照片是年輕時的照片，很像被告，所以當初才
    會指認黃國光，後來我請警察繼續追查黃國光的家人，警方
    請被告和他弟弟到警局讓我指認，我就指認出被告是打我的
    人。案發一個月後，我有看到被告騎機車到樓下的鎖店，車
    號就是我記下的車號，所以我才問鎖店的老闆該送貨的人是
    何人，但我沒有告訴警方，前往警察局指認時，已是案發後
    約半年的事。案發時被告所騎乘的機車是深色的，但究為何
    種顏色我不會講。我確認是在庭的被告打我，因為打我的人
    眼尾有點下垂，當初我也有看到那人的臉，我很確定是在庭
    的被告沒有錯」等語（見本院95年6 月29日審理筆錄第8至
    11頁）。
  (二)然對照告訴人乙○○於案發翌日即93年11月11日第一次警詢
    中所陳：「我於93年11月10日11時許，在台北縣新莊市○○
    路26巷40號前，遭騎乘車號FVI- 121號重型機車之人毆傷，
    …（問：警方所調車主黃國光49、5 、6 …是否為與你扭打
    持禁止停車鐵牌打傷你的人？）正確，就是該人無誤」等語
    （見偵查卷第6 至7 頁）；嗣於94年3 月15日第二次警詢中
    復陳稱：「我要對丁○○（即本件被告）提出傷害告訴。（
    問：你於第1 次筆錄中供稱係對黃國光提出告訴？為何現在
    對丁○○提出傷害告訴？）因當時是指認口卡片，並不是很
    清楚，經通知車主黃國光前來，已對黃國光撤回傷害告訴。
    因當時我和丁○○有拉扯一陣子，所以對他記得一清二楚」
    等語（見偵查卷第10頁）。徵諸告訴人乙○○於本院審理中
    所述其曾正面與該人發生拉扯，應不至於無法區辨該毆打行
    兇者之大致形貌，告訴人乙○○於警詢中卻僅稱係遭騎乘上
    述車號機車之人毆打，衡情，告訴人乙○○第一次指認之時
    ，乃案發後翌日，應係對犯嫌印象最為鮮明之時，卻未能具
    體描述與其發生毆打情事者之外形、特徵甚至衣著樣式、顏
    色等，則其所為指述，已非全然可信。況警方於第一次警詢
    中所提示之口卡片，載有黃國光之基本年籍資料，已可見黃
    國光實為40餘歲之中年人，告訴人乙○○既稱其對行兇者記
    憶清晰，自應能夠辨識該犯嫌究否為中年人，即便口卡片所
    載之照片模糊，亦無將年齡未滿30歲之丁○○誤認為40餘歲
    之中年人黃國光之理，益見告訴人乙○○之指述有重大瑕疵
    。此外，依車籍作業系統查詢認可資料所示，車號FVI-121
    號重型機車之車色為綠色（見偵查卷第23頁），此並經被告
    提出該車行照影本及車輛照片附於本院卷內卷可參。然告訴
    人乙○○於偵查及本院準備程序中均稱犯嫌所騎乘的是「深
    藍色」重型機車（見偵查卷第29頁、本院94年12月28日準備
    程序筆錄第3 頁、95年1 月18日準備程序筆錄第1 頁），此
    與車號FVI-121 號重型機車之車色顯然不符，嗣於本院審理
    中，告訴人乙○○始改稱犯嫌所騎乘之重型機車係「深色」
    ，且無法形容出具體顏色。足見告訴人乙○○就機車車色此
    一重要特徵已有記憶混淆之情形，則何能在未描述出任何具
    體形貌特徵之狀況下，確認被告即為對其毆打之人？更可見
    告訴人乙○○之指述有重大瑕疵。
  (三)再者，告訴人乙○○雖又稱其案發後一個月曾見到被告送訂
    製之印章至新莊市○○街之元港鎖印行云云。然證人即上開
    鎖印行老闆丙○○於本院審理中具結證稱：「告訴人乙○○
    是我們社區住戶，我的鎖店就開在社區一樓，是告訴人跑來
    告訴我們他與被告間發生何事，又問我是否認識被告，我才
    告訴他被告是幫我們送印章的人，但我並未目睹本案發生經
    過，且新莊市○○路26巷比較靠近復興路，距離我的鎖店有
    一段距離」等語；證人即上開鎖印行老闆娘甲○○於本院審
    理中亦結證稱：「告訴人乙○○有到我們店內說他被打的事
    ，詳細情形我忘記了，他與被告間的糾紛我不清楚」等語。
    由證人丙○○、甲○○均未目擊本案發生經過，自已不能為
    被告不利之認定。況告訴人乙○○於本院準備程序復稱，其
    於案發後約一個月發現FVI-121 號重型機車停在鎖店門口，
    被告就是騎乘該機車去鎖店送貨，且穿著與當天毆打行兇之
    犯嫌很類似，故其能肯定被告就是對其施加毆打之人云云（
    見本院95年1 月18日審理筆錄第2 頁）。然再對照告訴人乙
    ○○案發後製作警詢筆錄之情形，告訴人於93年12月8 日撤
    回對黃國光之告訴後，直至94年3 月15日始指認本件被告為
    犯嫌，其間從未主動告知警方其發現犯嫌送貨至上開鎖店之
    事，及犯嫌之形貌特徵如何等，倘告訴人乙○○於案發後一
    個月左右即認出被告為對其施加攻擊之人，何以未進一步報
    請警方循線追查，反由警方主動通知其指認黃國光之子後，
    始指出本件被告為犯嫌？此亦顯與常情不符。
  (四)綜上所述，本件告訴人乙○○之指述既有重大瑕疵可指，且
    又無其他補強證據足以證明告訴人之指述與事實相符。此外
    ，復查無其他積極證據證明被告有何毆打告訴人乙○○之犯
    行，本件積極證據已不足為不利於被告事實之認定，自應為
    有利於被告之認定，更不必有何有利之證據。揆諸上開說明
    ，既然不能證明被告犯罪，自應為無罪之諭知。原審未察，
    遽為被告有罪之判決，尚有未當。被告上訴指摘原判決不當
    ，為有理由，應由本院將原判決撤銷，另為諭知被告無罪之
    判決。又本件既為被告無罪之諭知，依刑事訴訟法第451 條
    之1 第4 項第3 款之規定，即屬不得以簡易判決處刑之案件
    ，依同法第455 條之1 第3 項、第452 條，準用第369 條第
    2 項之規定，本件自應撤銷原審判決，改依第一審通常程序
    審判（參見法院辦理刑事訴訟簡易程序案件行注意事項第14
    點，司法院刑事法律專題研究（五）法律問題研討第132 則
    參照），併此敘明。
據上論斷，應依刑事訴訟法第455條之1第1項、第3項、第452條
、第369條第1項前段、第364條、第301條第1項，判決如主文。
本案經檢察官王聖涵到庭執行職務。
中    華    民    國    95    年    7     月    20    日
                  刑事第十五庭  審判長法  官  林海祥
                                      法  官  朱敏賢
                                      法  官  汪怡君
上列正本證明與原本無異。
如不服本判決，應於送達後十日內向本院提出上訴狀。
                                      書記官  李郁禎
中    華    民    國    95    年    7     月    20    日


司法院資訊處製作；財團法人民間司法改革基金會備份。
